臺灣高等法院刑事判決
111年度上易字第887號
上  訴  人  
即  被  告  杜永明

上列上訴人因竊盜案件，不服臺灣臺北地方法院111年度審易字
第54號，中華民國111年4月6日第一審判決（起訴案號：臺灣臺
北地方檢察署110年度偵字第24991號），提起上訴，本院判決如
下：
    主  文
原判決撤銷。
杜永明無罪。
    理  由
一、公訴意旨略以：被告杜永明（下稱被告）基於為自己不法所
    有之犯意，於民國110年5月20日17時許，在臺北市○○區○○○
    路0段000號大巨蛋旅辦棟4樓工地，利用從事弱電工程而工
    地下班後無人看守之機會，徒手竊取低壓電工程使用之150M
    M平方電線共11.25公尺得手，旋為現場工作人員發現報警處
    理，而悉上情。因認被告涉犯刑法第320條第1項之竊盜罪。
二、按犯罪事實應依證據認定之，無證據不得認定犯罪事實；不
    能證明被告犯罪者，應諭知無罪之判決，刑事訴訟法第154
    條第2項、第301條第1項定有明文。所謂認定犯罪事實之證
    據，係指足以認定被告確有犯罪行為之積極證據而言，苟未
    能發現相當證據，或證據不足為不利於被告事實之認定時，
    即應為有利於被告之認定，更不必有何有利之證據，亦不能
    以推測或擬制之方法，以為裁判基礎。又認定犯罪事實所憑
    之證據，雖不以直接證據為限，間接證據亦包括在內，然而
    無論直接或間接證據，其為訴訟上之證明，須於通常一般之
    人均不致有所懷疑，而得確信其為真實之程度者，始得據為
    有罪之認定，倘其證明尚未達到此一程度，而有合理之懷疑
    存在時，事實審法院在心證上無從為有罪之確信，自應為無
    罪之判決。又刑事訴訟法第161條第1項規定：檢察官就被告
    犯罪事實，應負舉證責任，並指出證明之方法。因此，檢察
    官對於起訴之犯罪事實，應負提出證據及說服之實質舉證責
    任。倘其所提出之證據，不足為被告有罪之積極證明，或其
    指出證明之方法，無從說服法院以形成被告有罪之心證，基
    於無罪推定之原則，自應為被告無罪判決之諭知。
三、公訴人認被告涉有上開罪嫌，無非係以證人周彥勳於警詢及
    偵查中之指述、證人施慶隆、李泓毅於警詢中之證述、現場
    蒐證照片以及被告警詢及偵查中之供述案發時地在場等情為
    其主要論據。
四、訊據被告堅決否認有上開犯行，辯稱：電纜線並不是我偷，
    我只是下班路過，因為本身從事工作是做水電，看到地上有
    電線當然會過去查看等語。經查：
  ㈠證人周彥勳證述情節不一
　⒈證人周彥勳於警詢中供稱：我於110年05月20日17時許，在○○
    區○○路○○段○○號(大巨蛋工地)旅辦棟四樓，發現有人在竊取
    電纜線，他腳邊有一綑約四圈的電纜線，長度約是11.25公
    尺，直徑150m㎡等語（見偵卷第15頁），惟於偵查中改口證
    述：當天下班巡工地，我聽到4樓那邊有走動、施工的聲音
    ，我過去看，被告背對我拿著本案遭竊的電線，他有穿工作
    背心，我起初判斷他是施工人員，我問他在幹嘛，他手上拿
    的電線是剪下來長度2到4米等語（見偵卷第95頁），復於原
    審審理時證述：，因為被告當時背對著我往電線那邊走過去
    ，被告手上有沒有拿，我忘記了。應該以我在偵訊時所述為
    準等語（見原審卷第80頁），對於被告是否有將電纜線拿在
    手上前後供述並不一致。
　⒉復參以證人施慶隆於警詢中供稱：我的員工周彥勳告訴我，
    於110年05月20日17時許，在○○區○○路○○段○○號（大巨蛋工
    地)旅辦棟四樓，發現有人在竊取電纜線，嫌疑人腳邊有一
    綑約四圈的電纜線等語（見偵卷第9頁）；證人李泓毅於警
    詢供稱：益鼎的員工周彥勳告訴我，於110年05月20日17時
    許，在○○區○○路○○段○○號（大巨蛋工地)旅辦棟四樓，發現
    有人在竊取電纜線，嫌疑人腳邊有一綑約四圈的電纜線等語
    （見偵卷第33頁），是以，證人周彥勳是否有目睹被告手中
    上持有遭竊之電纜線，並非無疑。
　㈡被告當時並無持有任何工具可供行竊
　　證人周彥勳於警詢供稱：「（問：該犯嫌是以何種方式行竊
    ？有無使用工具？）我沒有看到他使用工具。電纜線原本是
    鋪在天花板上，但是我看到的時候在嫌疑人腳邊」等語（見
    偵卷第15頁），復於原審審理時證述：「（問：被告有跟你
    說為什麼原本是在天花板線槽電纜線會跑到地上來嗎？）沒
    有，我也沒有追問被告」等語（見原審卷第81頁），依證人
    周彥勳所述當時被告並無持有任何工具，而在地上電纜線原
    本又係在天花板線槽中，若無工具顯無法完成周彥勳上開所
    述「剪下來」長度2到4米之電纜線等情，檢察官所稱被告係
    徒手竊取云云，於客觀上顯屬不能。
　㈢被告並無客觀事證顯示有竊取地上電纜線之行為
　  被告並無將地上電纜線拾起據為己有之動作，已如前述，證
    人周彥勳雖於警詢稱：我問他要做什麼，他承認他要竊取電
    纜線等情（見偵卷第15頁），惟被告堅決否認有承認要竊取
    電纜線乙節，證人周彥勳於原審審理證述即改口:「（問：
    在警詢中稱，當天你問被告要做什麼，被告有跟你承認要偷
    偷電纜線這件事，是否如此？）我想不起來」等語（見原審
    卷第81頁），且倘若被告確實有向證人周彥勳坦承竊取電纜
    線之行為，何以當下並未報警處理反而放被告離去？顯非事
    理之常，證人周彥勳於原審審理雖證稱那時候當下沒有報警
    處理，可是有請他們領班過來云云（見原審卷第80頁），然
    證人施慶隆係益鼎股份有限公司之專案經理，證人李泓毅則
    係益鼎公司在大巨蛋的下游承包商，有證人施慶隆、李泓毅
    之警詢在卷足憑（見偵卷第9至11頁、第33至35頁），並無
    被告領班之供述以實其說，自難遽認所述屬實。另證人周彥
    勳於偵訊中所證稱「我看到他（指被告）的時候，電線放在
    地上準備拿走」乙節，係因為被告當時背對著我往電線那邊
    走過去，亦據證人周彥勳於原審證述在卷（見原審卷第80頁
    ），被告客觀上並無著手竊取之行為。此外，復參以被告若
    欲將竊得電纜線扛在身上攜出會被警衛發現乙節，業據證人
    周彥勳證述綦詳（見偵卷第95頁反面、原審卷第81頁），是
    以，除非將電纜線剪成一段一段放在車子裡再拿出去，否則
    並無竊取之可能性，亦據證人周彥勳於偵查中證述明確，惟
    被告手上並無任何工具，已如前述，自無可能以證人周彥勳
    所述方式竊取之。
五、綜上所述，公訴意旨雖認被告涉犯竊盜犯行，然本案依檢察
    官所舉各項證據，不足以證明被告涉犯本案竊盜犯行，尚未
    達於通常一般之人均不致有所懷疑，而得確信其為真實之程
    度，無從使本院形成被告有公訴意旨所指竊盜犯行之心證，
    復無其他積極證據足以證明被告確涉有竊盜犯行，自屬不能
    證明被告犯罪。　　
六、撤銷改判之理由　　
    原審未察遽認被告竊盜未遂犯行而判處被告罪刑，自有違誤
　　。被告主張未為竊取電纜線，其未為本案竊盜犯行而提起上
    訴，指摘原判決不當，為有理由，原判決既屬無可維持，應
    由本院將原判決撤銷，另為被告無罪之諭知。
據上論斷，應依刑事訴訟法第369條第1項前段、第364條、第301
條第1項前段，判決如主文。　　
本案經檢察官劉異海到庭執行職務。
中　　華　　民　　國　　111 　年　　9 　　月　　7 　　日
     　　　　　　 刑事第十二庭  審判長法　官  陳如玲
                                      法　官  蔡如惠
                                      法　官  廖建瑜
以上正本證明與原本無異。
不得上訴。
                                      書記官  邵佩均　
中　　華　　民　　國　　111 　年　　9 　　月　　7 　　日